臺灣嘉義地方法院民事判決　九十三年度婚字第四號
　　原　　　告　　甲○○
　　訴訟代理人　　黃裕中律師
　　被　　　告　　乙○○
　　兼法定代理人　丙○○
右當事人間確認親子關係存在事件，本院判決如左：
    主      文
確認原告與被告乙○○（民國捌拾捌年拾壹月參拾日下午玖時肆拾貳分在雲林縣北港
鎮○○路一五五號婦友醫院出生之男嬰）間之母子關係存在。
訴訟費用由被告平均負擔。
    事      實
甲、原告方面：
  一、聲明：如主文所示。
  二、陳述：
  （一）原告與訴外人張安慶發生關係而懷有一子，原在雲林縣虎尾鎮婦安婦產科診
        所進行產檢，因訴外人張安慶當時唯恐原告配偶王其勇對其提出通姦告訴，
        迄原告即將臨盆之際，訴外人張安慶於八十八年十一月三十日攜同原告前往
        非原先產檢之北港鎮婦友醫院待產，嗣原告剖腹產下一子，在住院復原期間
        ，院外其他事務全由張安慶一人處理，因婦友醫院護理長向訴外人張安慶索
        取健保卡時，張某不知何故前往台中縣烏日鄉取得其二嫂丙○○之健保卡，
        逕自交給婦友醫院，原告直至出院時見出生證明書上記載產婦資料姓名為丙
        ○○，經質問張安慶始知上情。
  （二）按戶籍法第十四條規定：「出生，應為出生之登記。」，戶籍法施行法第十
        三條第一項第一款及第二項分別規定：「申請人應於申請時提出出生登記證
        明文件正本」、「前項證明文件經戶政事務所查驗後，出生登記之證明文件
        應留存正本。」，是出生登記必須提出出生證明正本留存於戶政機關，惟被
        告乙○○之出生證明所載與事實不符，又被告丙○○不願就原告所生之子乙
        ○○向戶政機關辦理出生登記，而原告亦因無法提出其為乙○○生母之出生
        證明，致被告乙○○迄今尚未辦理出生登記；惟若經本件請求確認原告與被
        告乙○○間母子關係存在，而獲勝訴判決確定，即可以該確認判決將原告與
        被告乙○○間之親子關係不確定狀態予以除去，除得向戶政機關辦理出生登
        記，並可釐清兩造間人倫、血統之親子關係，被告乙○○亦可因而享有受教
        育、全民健康保險等國民權利，故原告提起本件訴訟即受確認判決之法律上
        利益。
  三、證據：提出戶謄本一件、診斷證明書影本一件、出生證明影本一件為證。
乙、被告方面：
  一、聲明：同意原告之請求。
  二、陳述：被告乙○○確係原告所生。
丙、本院依職權函請財團法人天主教聖馬爾定醫院鑑定兩造之血緣關係。
      理　　由
一、按父母子女關係是否存在，不惟影響雙方之身分，且有關於雙方因該身分而產生
    之法律關係亦將隨之而變動，故如認父母子女間確有血緣或法定親子關係存在，
    可由該父母、子女或其他利害關係之第三人，隨時提起確認親子關係存在之訴，
    此觀最高法院二十七年上字第一七Ｏ八號判例及六十三年第三次民事庭會議決議
    （八）之意旨即明。又所謂即受確認判決之法律上利益，係指法律關係之存否不
    明確，原告主觀上認其在法律上之地位有不妥之狀態存在，且此種不妥之狀態，
    能以確認判決將之除去者而言，同院第五十二年台上字第一二四０號亦著有判例
    。本件被告對於原告主張原告與被告乙○○間之親子關係存在一節固不爭執，然
    被告之出生證明其生母記載為被告丙○○，有出生證明影本一件可證。且被告乙
    ○○現未為戶籍登記，則原告與被告乙○○間之私法上之身分關係尚非明確而有
    不妥之狀態存在，而此種不妥之狀態得以確認判決除去，應認原告仍有即受確認
    判決之法律上利益，先予敘明。
二、原告主張其與訴外人張安慶發生關係而懷有被告乙○○，並於八十八年十一月三
    十日在雲林縣虎尾鎮婦安婦友醫院生產，產後由張安慶向其二嫂即被告丙○○之
    健保卡，逕自交給婦友醫院，進而於被告乙○○之出生證明書上記載生母為被告
    丙○○，是原告與被告乙○○之真實親子關係並不明確，爰訴請確認原告與被告
    乙○○之母子關係存在之事實為被告所自認。且據財團法人天主教聖馬爾定醫院
    鑑定兩造之血緣關係之結果，覆稱：「原告與被告乙○○二者之基因座相對應之
    各ＤＮＡ型別均無矛盾，故存有血緣關係之機率為百分之九九．九九九九，二者
    有親子血緣關係」，有該醫院九十三年二月十六日（九十三）嘉醫行字第０一九
    一號親子鑑定檢驗報告書附卷可稽，堪認原告之上開主張為真實。從而，原告訴
    請確認其與被告乙○○之母子關係存在，即屬有據，應予准許。
三、據上論結，本件原告之訴為有理由，依民事訴訟法第七十八條、第八十五條第一
    項前段，判決如主文。
中　　　華　　　民　　　國　　九十三　　年　　　三　　　月　　二十六　　日
~B臺灣嘉義地方法院家事法庭
~B　　法　官
右為正本係照原本作成
如對本判決上訴須於判決送達後廿日內向本院提出上訴狀
中　　　華　　　民　　　國　　九十一　　年　　　六　　　月　　　三　　　日
~B　　書記官　楊福源
